臺灣臺北地方法院民事裁定　　　　　　　94年度財管字第33號
聲　請　人　台北市立廣慈博愛院
法定代理人　蘇耀燦
上列聲請人聲請指定被繼承人甲○○遺產管理人事件，本院裁定
如下：
    主      文
聲請駁回。
聲請費用由聲請人負擔。
    理      由
一、本件聲請意旨略以：被繼承人甲○○（男、民國18年6 月25
    日生、
    戶戶民，於民國94年1 月22日死亡，因無民法第1131條所定
    親屬，爰依民法第1178條第2 項及台灣地區與大陸地區人民
    關係條例第67條之1 規定聲請指定被繼承人甲○○之遺產管
    理人云云。
二、按繼承開始時，繼承人之有無不明者，由親屬會議於1 個月
    內選定遺產管理人，並將繼承開始及選定遺產管理人之事由
    ，向法院報明。親屬會議依前條規定為報明後，法院應依公
    示催告程序，定6 個月以上之期限，公告繼承人，命其於期
    限內承認繼承。無親屬會議或親屬會議未於前條所定期限內
    選定遺產管理人者，利害關係人或檢察官，得聲請法院選任
    遺產管理人，並由法院依前項規定為公示催告。民法第1177
    條、第1178條分別定有明文。次按依民法之規定應開親屬會
    議時，由當事人、法定代理人、或其他利害關係人召集之，
    同法第1129條亦定有明文。又親屬會議會員應就被繼承人之
    左列親屬與順序定之：一直系血親尊親屬。二三親等內旁系
    血親尊親屬。三四親等內之同輩血親。此觀民法第1131條第
    1 項規定自明。復按無民法第1131條規定之親屬，或親屬不
    足法定人數時，法院得因有召集權人之聲請，於其他親屬中
    指定之。親屬會議不能召開或召開有困難時，依法應經親屬
    會議處理之事項，由有召集權人聲請法院處理之。親屬會議
    經召開而不為或不能決議時，亦同。此為同法第1132條所明
    定。可知繼承開始時，繼承人之有無不明，被繼承人之遺產
    管理人應由被繼承人之親屬會議選定之，倘無民法第1131條
    規定之法定親屬會議會員者，或親屬不足法定人數時，被繼
    承人之法定代理人、利害關係人得聲請法院於其他親屬中指
    定親屬會議會員，若無親屬會議或親屬會議不能召開或召開
    有困難時，或親屬會議經召開而不為或不能決議時，或親屬
    會議未於繼承開始時一個月內選定遺產管理人者，利害關係
    人或檢察官，得聲請法院選任遺產管理人，並由法院依前項
    規定為公示催告，非謂被繼承人無法定親屬會議會員時，其
    利害關係人或檢察官即得逕自聲請法院處理依法應經親屬會
    議處理事項。復按聲請書狀應載明供證明或釋明之證據，非
    訟事件法第14條第1 項第4 款定有明文。又非訟事件之聲請
    或陳述，欠缺法定要件，而其情形　可以補正者，法院應限
    期命其補正，逾期不為補正時，應以裁定駁回之，非訟事件
    法施行細則第13條亦定有明文。
三、本件聲請人主張之事實，固據其提出甲○○之除戶謄本、進
    出生別為「次男」，聲請人並未提出「一、甲○○之歷次遷
    徙除戶謄本。二、甲○○非行政院退除役官兵輔導委員會列
    管之榮民（請向行政院退除役官兵輔導委員會申請證明）。
    三、甲○○之親屬關係表（請向財政部申請）及合於民法第
    1131條規定之親屬會議會員與渠等最近
    。」以明被繼承人甲○○之親屬會議會員不足法定人數或無
    法定成員及被繼承人甲○○無法定繼承人之事實，縱令被繼
    承人甲○○之親屬會議會員不足法定人數或無法定成員，依
    上開民法規定，聲請人亦須先聲請法院就被繼承人甲○○之
    其他親屬指定被繼承人甲○○之親屬會議會員，又甲○○倘
    為行政院退除役官兵輔導委員會列管之榮民，其遺產管理人
    即為行政院退除役官兵輔導委員會，此觀台灣地區與大陸地
    區人民關係條例第68條規定自明，且甲○○出生地在基隆市
    ，是否有大陸地區繼承人，自有疑義，要難認有台灣地區與
    大陸地區人民關係條例第67條之1 規定之適用，而上開事項
    均需於聲請時提出供證明或釋明之證據，依上開非訟事件法
    及其施行細則規定，本件聲請欠缺上開證據，而其情形可以
    補正，本院爰於民國94年3 月25日裁定命聲請人於收受本裁
    定之日起5 日內補正，該裁定已於同年月30日送達聲請人，
    有送達證書乙紙附卷可稽，聲請人逾期迄未補正，其聲請難
    謂合法，應予駁回。
四、依非訟事件法施行細則第13條、非訟事件法第8 條第1 項前
    段，裁定如主文。
中　　華　　民　　國　　94　　年　　4 　　月　　19　　日
                  家事庭法  官  張競文
以上正本係照原本作成。
如對本裁定抗告，須於裁定送達後10日之不變期間內，向本院提
出抗告狀，並繳納抗告費。
中　　華　　民　　國　　94　　年　　4 　　月　　19　　日
                        書記官　巫玉媛
